---
title: "Zákazníci eshopu"
author: "Simona Mikovčíková"
date: "`r Sys.Date()`"
output:
  html_document:
    toc: true
    toc_float: true
    number_sections: true
    theme: cerulean
    highlight: tango
    self-contained: true
    code_folding: show
---

Cieľom analýzy je zistiť, aké faktory ovplyvňujú ročné výdavky zákazníkov navštevujúci eshop. Pochopenie správania zákazníkov môže e-shopom pomôcť pri rozvoji webovej stránky a mobilnej aplikácie a pri plánovaní marketingových aktivít. Projekt preto skúma, ako ročné výdavky zákazníkov súvisia s časom stráveným v aplikácii a na webovej stránke, priemernou dĺžkou návštevy a dĺžkou členstva. Pomocou exploratornej analýzy, korelácií a lineárnej regresie identifikuje hlavné vzťahy v dátach a hodnotí presnosť odhadu výdavkov na testovacom súbore.

```{r setup, include=FALSE}
knitr::opts_chunk$set(warning = FALSE, message = FALSE)
# Načítanie knižníc
library(tidyverse)
library(ggplot2)
library(tidymodels)
library(dplyr)
```

# Úvod


```{r message=FALSE, warning=FALSE}
#Importovanie dat
library(readr)
data <- read_csv("C:/Users/simon/Desktop/EUBA/1.semester/R/Zadanie/Zadanie c.2/Ecommerce Customers.csv")
head(data)
```

Dataset obsahuje 8 premenných:

-   Email: E-mailová adresa zákazníka.

-   Address: Adresa zákazníka.

-   Avatar: Preferovaný avatar alebo farba zákazníka.

-   Avg. Session Length: Priemerná dĺžka jednej návštevy (v minútach).

-   Time on App: Čas strávený na mobilnej aplikácii (v minútach)

-   Time on Website: Čas strávený na webovej stránke (v minútach).

-   Length of Membership: Dĺžka členstva zákazníka (v rokoch).

-   Yearly Amount Spent: Suma, ktorú zákazník ročne utratí (v dolároch).

```{r}
# Kontrola chýbajúcich hodnôt
sum(is.na(data))
```
# Exploratorná dátová analýza (EDA)

```{r}
# Popisné štatistiky
summary(data)
```

-   Avg. Session Length (Priemerná dĺžka jednej návštevy):

    -   Rozpätie hodnôt: 29.53 - 36.14 minút
    -   Priemer: 33.05

-   Time on App (Čas strávený v aplikácii):

    -   Rozpätie hodnôt: 8.508 - 15.127 minút
    -   Priemer: 12.052 minút

-   Time on Website (Čas strávený na webstránke):

    -   Rozpätie hodnôt:: 33.91 - 40.01 minút.
    -   Priemer: 37.06

-   Length of Membership (Dĺžka členstva):

    -   Rozpätie hodnôt:: 0.2699 - 6.9227 rokov
    -   Priemer: 3.5335

-   Yearly Amount Spent (Ročné výdavky):

    -   Rozpätie hodnôt:: 256.7 - 765.5 dolárov
    -   Priemer: 499.3 dolárov

Zákazníci strávia viac času na webstránke (priemerne 37 minút) ako v aplikácii (priemerne 12 minút).\
Priemerné ročné výdavky sú 499 dolárov. Väčšina zákazníkov má výdavky v rozmedzí 445 - 549 dolárov, čo je v rámci 1. a 3. kvartilu.

```{r}
#vyčisenie databázy
data_clean <- data %>% 
  select(-Email, -Address, -Avatar)
```

Odstránili sme premenné email, adresa a avatar pretože obsahujú textovú informáciu ktorá neprispieva k celkovej analýze dát. Zameriame sa na numerické premenné a to na priemernú dĺžku jednej návštevy, čas strávený v aplikácii, čas strávený na webstránke, dĺžka členstva a ročné výdavky.

## Vizualizácia dát

### Distribúcia numerických premenných

```{r}
# Histogramy pre všetky numerické premenné
data_clean %>%
  pivot_longer(everything(), names_to = "Variable", values_to = "Value") %>%
  ggplot(aes(x = Value)) +
  geom_histogram(bins  = 30,  fill = "blue", alpha = 0.7) +
  facet_wrap(~ Variable, scales = "free") +
  theme_minimal() +
  labs(title = "Distribúcia numerických premenných")
```

Väčšina premenných má symetrické rozdelenie.

### Vzťahy medzi premennými

```{r}
# Boxplot pre Time.on.App a Yearly Amount Spent
ggplot(data_clean, aes(x = as.factor(round(`Time on App`)), y = `Yearly Amount Spent`)) +
  geom_boxplot(fill = "skyblue", alpha = 0.7) +
  theme_minimal() +
  labs(title = "Boxplot: Čas strávený na aplikácii vs. Ročné výdavky",
       x = "Čas strávený na aplikácii (minuty)",
       y = "Ročné výdavky ($)")
```

So zvyšujúcim časom stráveným na aplikácíí, medián ročných výdavkov rastie. Napríklad zákazníci, ktorí strávia 9 minút, majú medián výdavkov okolo 350 USD, zatiaľ čo zákazníci, ktorí strávia 15 minút, majú medián výdavkov približne 600 USD.

Boxplot naznačuje, že zákazníci, ktorí trávia viac času na aplikácii, majú tendenciu míňať viac.

```{r}
# Boxplot pre Time on Website a Yearly Amount Spent
ggplot(data_clean, aes(x = as.factor(round(`Time on Website`)), y = `Yearly Amount Spent`)) +
  geom_boxplot(fill = "skyblue", alpha = 0.7) +
  theme_minimal() +
  labs(title = "Boxplot: Čas strávený na webstránke vs. Ročné výdavky",
       x = "Čas strávený na webstranke (minuty)",
       y = "Ročné výdavky ($)")
```


V porovnaní s časom stráveným na aplikácii  čas strávený na webstránke nemá taký silný pozitívny vplyv na ročné výdavky zákazníkov.
Aj keď existujú drobné rozdiely (najmä pri 34 hodinách), celkový trend je menej výrazný.


```{r}
# Transformácia dát do "long" formátu 
data_clean_long <- data_clean %>%
  pivot_longer(
    cols = c(`Length of Membership`, `Time on App`,`Avg. Session Length`, `Time on Website`),#Vyberieme stĺpce, ktoré chceme zmeniť na riadky
    names_to = "Variable", # Názvy pôvodných stĺpcov uložíme do nového stlpca Variable
    values_to = "Value" # Hodnoty z vybraných stĺpcov uložíme do nového stĺpca Value
  )
```

```{r}
# Bodový graf 
ggplot(data_clean_long , aes(x = Value, y = `Yearly Amount Spent`, color = Variable)) +
  geom_point(alpha = 0.6) +                
  facet_wrap(~ Variable, scales = "free_x") +           
  theme_minimal() +
  theme(legend.position = "bottom")
```


Na bodovom grafe vidíme pozitívny lineárny vzťah medzi dĺžkou predplatného a ročnými výdavkami. 



# Korelačná analýza

```{r correlation, echo=TRUE}
# Korelačná matica pre numerické premenné
cor_matrix <- cor(data_clean)
cor_matrix
```

Z korelačnej matice vidíme, že premenné Length of Membership (Dĺžka členstva) a Yearly Amount Spent (Ročné výdavky zákazníka) sú *silne pozitívne korelované* (0.809). To znamená, že zákazníci s dlhším členstvom majú tendenciu míňať viac peňazí ročne.

Medzi premennými Time on App(Čas strávený na aplikácii) a Yearly Amount Spent (Ročné výdavky zákazníka) sú *stredne silne pozitívne korelované* (0.499). Znamená to, že čím viac času strávi zákazník na aplikácii, tým viac peňazí pravdepodobne minie.

Medzi premennými Avg. Session Length(Priemerná dĺžka jednej návštevy) Yearly Amount Spent (Ročné výdavky zákazníka) sú *stredne silne pozitívne korelované* (0.355). To naznačuj, dĺžka jednej relácie je mierne pozitívne spojená s výdavkami zákazníka.

Time on Website(Čas strávený na webstránke) a Yearly Amount Spent(Ročné výdavky zákazníka) má zanedbateľnú koreláciu. 




# Regresné modelovanie

## Rozdelenie dát na tréningový a testovací subor

```{r split-data, echo=TRUE}
#Rozdeľte dáta na tréninovací(80) a testovací súbor(20)
set.seed(101)
data_split <- initial_split(data_clean, prop = 0.8) 
train_data <- training(data_split) #400
test_data <- testing(data_split)#100
```

## Odhad modelu (lineárna regresia)

```{r model-estimation, echo=TRUE}
# Lineárny regresný model
lm_model <- lm(`Yearly Amount Spent`~.,data = train_data)

# Zhrnutie modelu
summary(lm_model)
```
Ak všetky ostatné faktory zostanú konštantné, zvýšenie "Priemernej dĺžky relácie" (Avg. Session Length) o jednu jednotku zvýši ročné výdavky zákazníka o približne 25,6 USD.  

Podobne, zvýšenie "Času stráveného v aplikácii" (Time on App) o jednu jednotku zvýši ročné výdavky zákazníka o 38,5 USD.   

Zvýšenie "Času stráveného na webovej stránke" (Time on Website) o jednu jednotku zvýši ročné výdavky iba o približne 0,4 USD.   

Najväčší nárast, približne 61 USD pri zvýšení "Dĺžky členstva" (Length of Membership) o jednu jednotku.

Multiple R-squared:  0.9821
Model vysvetľuje 98.21 % variability v závislej premennej.   

Residual Standard Error: 10.19  
Priemerná chyba medzi skutočnými a predikovanými hodnotami je približne 10.19 dolárov. 

F-statistic: p-hodnota < 2.2e-16  
Modelje štatisticky významný.  


## Predikcie a hodnotenie modelu

```{r prediction, echo=TRUE}
# Predikcie na testovacích dátach
predictions <- predict(lm_model, newdata = test_data, type = "response")
#Metriky
mse <- mean((test_data$`Yearly Amount Spent` - predictions)^2)
print(paste("Mean Squared Error (MSE):", mse))

rmse <- sqrt(mse)
print(paste("Root Mean Squared Error (RMSE):", rmse))

r2 <- cor(test_data$`Yearly Amount Spent`, predictions)^2
print(paste("R-squared:", r2))

mae <- mean(abs(test_data$`Yearly Amount Spent` - predictions))
print(paste("Mean Absolute Error (MAE):", mae))


```
Model má priemernú odchýlku v predikciách okolo 84.  
Model má priemernú chybu predikcie približne 9.17 dolárov.
Model vysvetľuje približne 98.98 % variability v závislej premennej (Yearly.Amount.Spent(Ročné výdavky zákazníka)).    
Model má priemernú chybu predikcie približne 7.48 dolárov.   
Model má veľmi dobrú prognostickú schopnosť, čo je vidieť na vysokom R² a relatívne nízkych chybách (MSE, RMSE a MAE).


```{r}
# Vizualizácia skutočných vs. predikovaných hodnôt
ggplot() +
  geom_point(aes(x = test_data$`Yearly Amount Spent`, y = predictions), alpha = 0.6, color = "blue") +
  stat_smooth(aes(x = test_data$`Yearly Amount Spent`, y = predictions), 
              method = "lm", formula = y ~ x, color = "red", se = FALSE) +
  theme_minimal() +
  labs(
    title = "Skutočné vs. Predikované hodnoty",
    x = "Skutočné hodnoty",
    y = "Predikované hodnoty"
  )
```

Graf ukazuje, že lineárny regresný model dokáže veľmi dobre predikovať hodnoty Yearly Amount Spent, čo je v súlade s vysokou hodnotou R-squared (0.989).   

Výsledky analýzy ukázali, že s ročnými výdavkami zákazníkov najsilnejšie koreluje dĺžka členstva. Pozitívna súvislosť sa prejavila aj pri čase strávenom v aplikácii a priemernej dĺžke návštevy, zatiaľ čo vzťah s časom stráveným na webe bol slabý. Regresný model dosiahol na testovacích dátach priemernú absolútnu chybu približne 7,48 USD, čo naznačuje dobrú presnosť v rámci analyzovaného súboru.

